臺灣板橋地方法院刑事裁定　　　　　　　　　　　　　　九十年度自緝字第三九號
　　自　訴　人　乙○○
　　自訴代理人　甲○○
　　被　　　告　丙○○
右列被告因詐欺案件，經自訴人提起自訴，本院裁定如左：
    主  文
自訴駁回。
    理  由
一、按法院或受命法官於自訴案件第一次審判期日前訊問及調查結果，如認為案件有
    刑事訴訟法第二百五十二條至第二百五十四條之情形者，得以裁定駁回其自訴，
    同法第三百二十六條第三項定有明文。
二、本件自訴意旨略稱：自訴人與被告住在台北市○○○路附近係鄰居關係，於民國
    （下同）八十五年八月二十日，被告至自訴人住宅，向自訴人稱臨時有急用，請
    自訴人幫忙調借新台幣（下同）五十萬元，自訴人基於多年鄰居情誼，不疑有詐
    ，遂應允借用，被告並簽發合作金庫大安支庫ＧＱ0000000支票一紙充還，兌現
    期限僅十天，惟於八十五年九月一日到期，該支票竟無法兌現，被告亦避不見面
    ，自訴人求償無門，被告所為顯係蓄意施用詐術騙人財物，因認被告涉犯刑法之
    詐欺罪嫌等語。
三、按刑法第三百三十九條第一項詐欺罪之成立，以意圖為自己或第三人不法所有，
    以詐術使人將本人或第三人之物交付為要件。所謂以詐術使人交付，必須被詐欺
    人因其詐術而陷於錯誤，若其所用方法，不能認為詐術，亦不到使人陷於錯誤，
    即不構成該罪，最高法院四十六年台上字第二六０號著有判例。
四、訊據被告丙○○雖自認確實有借款之事，惟堅決否認有何詐欺犯行，辯稱伊係向
    自訴人之母親王李昌玲借錢，每月均有付約定之利息，系爭支票係委請朋友鄭德
    勝書寫，但因經濟週轉困難，嗣後即無再付利息及與債權人連絡，現有誠意願意
    還款等語。經查：
（一）自訴代理人自承「我母親沒有工作，錢是向自訴人拿的。」（參見本院九十年
      十一月二十一日訊問筆錄），則該筆支票借款，究竟是被告直接向自訴人借用
      、抑或是向自訴人之母王李昌玲借用，已有疑義。
（二）再查：關係人王李昌玲現已逝世，無法到庭證述有關債權債務之實質內容。而
      查證人鄭德勝證稱：「（問：系爭支票上新台幣五十萬元、阿拉伯數字五十萬
      元及日期八十五年九月一日，是否為你填寫？在何處填寫？憑票支付上有發票
      人印章丙○○印記是否為你捺印？）是我寫的沒錯。我自台北市○○○路的證
      券公司準備之小辦公室，平日大都由我管理使用。我在這小辦公室開立票據的
      ，上面的丙○○印章也是我蓋的，當時支票及印章都由我保管使用及開立。」
      「就大安銀行這帳號內之支票，自開戶以來都由我在使用及保管這支票，她的
      開戶也是我去辦的。」「（問：是否知道丙○○曾向王李昌玲借款新台幣五十
      萬元？其支付利息情形如何？）我只知道王太太，也曾與丙○○一同送利息錢
      去給王太太，但我不知道她的姓名，我也曾自己幫丙○○送利息給王太太，王
      太太就住在敦化南路小辦公室附近，丙○○沒空就由我送去，丙○○是換票時
      或我們玩股票賺就會送利息去給王太太，但時間不一定，、、、但支票都是一
      年換一次。在支票還沒退票錢都在繳利息，是因為股市跌了，股票賣不出去，
      沒錢付利息才沒再繳交利息，我拿利息去時都只是按電鈴叫王太太下來，她不
      願讓她家人知道有借錢的事。我前後拿二十多次以上給王太太，大約貳、三個
      月給一次，最多不超過五個月就給付一次。最後一次給付利息是在伊拉克戰爭
      時，股市大跌，我們才沒繼續給付。」「確實有向王太太借款五十萬元並有給
      付利息沒錯。」（見本院囑託彰化地院訊問證人、九十年十二月十四日訊問筆
      錄），足見被告與自訴人之母親王李昌玲間，確實有金錢週轉之關係，自訴人
      所言「是向自訴人本人借錢」「在家中開立票據」等語，則與證人所證述情節
      不盡相符。
（三）況查被告既持自己名義開立之支票向自訴人母親王李昌玲調借現金，縱自訴人
      母親係向自訴人拿用金錢後調借予被告，其既有按期收受利息，足認自訴人之
      母親王李昌玲於借款之初，當已詳細審酌被告之經濟狀況、雙方情誼深淺等因
      素，決定是否願意借貸。因此，僅憑自訴人所陳明之事實及所提出之自訴人所
      開立之支票、退票理由單等資料，惟僅能證明自訴人與被告間確實有支票債權
      債務關係存在，尚難認被告有何施用詐術，致自訴人陷於錯誤，進而交付金錢
      之犯意。
（四）兩造間既屬單純民事支票債務糾紛，且被告已於九十一年四月十日當庭給付自
      訴人五萬元，並成立訴訟上和解，願意清償所有款項，有本院製作之民事和解
      筆錄附卷可稽，從而，被告所為與刑法詐欺取財罪之要件有間，尚難以該罪相
      繩。此外，復查無其他積極證據足資證明被告有何詐欺之行為。故本院依訊問
      及調查結果，認自訴人自訴被告涉犯詐欺之本案，有刑事訴訟法第二百五十二
      條第十款所定犯罪嫌疑不足之情形甚明，揆諸前揭說明，爰裁定駁回其自訴。
據上論結，應依刑事訴訟法第三百二十六條第三項、第二百五十二條第十款，裁定如
主文。
中    華    民    國      九十一    年      六      月      十        日
                                臺灣板橋地方法院刑事第三庭
                                    法  官  張瑜鳳
右正本證明與原本無異
如不服本裁定應於送達後五日內向本院提出抗告狀
                                    書記官  陳昭綾
中    華    民    國      九十一    年      六      月      十        日
